【裁判字號】    97,抗,1011
【裁判日期】    970904
【裁判案由】    聲請再審
【裁判全文】
臺灣高等法院臺中分院刑事裁定          97年度抗字第1011號
抗 告 人即
再審聲請人  甲○○
上列抗告人因聲請再審案件，不服臺灣臺中地方法院中華民國97
年7 月25日裁定（97年度聲再字第25號），提起抗告，本院裁定
如下：
    主  文
抗告駁回。
    理  由
一、本件抗告意旨略以：(一)再審聲請人認福聯新城丁社區96年11
    月17日第四屆區分所有權人會議，造成會議吵吵鬧鬧、混亂
    之主要原因為，因召集人對社區規約之「年度區分所有權人
    會議出席人數比例未能全盤性了解，導致宣布會議流會」。
    聲請人時任社區主任委員當時已提出解釋說明社區目前戶數
    為232戶，今出席148戶（即區分所有權人），已超過半數可
    以開會，且年度會議召集不易，但不為召集人等採信，召集
    人仍然宣布流會。(二)台灣台中地方法院97年度易字第518 號
    刑事判決書貳、實體方面理由：第一點第3項（即第3頁）詳
    細記載：「至於證人齊家駿於本院證稱：其為『福聯新城丁
    社區』監察委員，當天王紹軍說被告（即本件聲請人）打一
    位李太太，被告以後還會打別人的媽媽，被告則對王紹軍說
    『你自己以後會打你媽媽』，當時我站在被告旁邊，被告與
    王紹軍各拿一支麥克風云云（詳案卷35、36頁），旋改證稱
    ：開會當天沒有聽清楚每一個人說的話，那天吵吵鬧鬧，太
    亂了。（問：甲○○那天說的話，你是否都聽的清楚？）聽
    不太清楚等語（詳案卷38頁）。是以，證人齊家駿於本院同
    次訊問時所證情節，前後已有矛盾。（略）是本院無法排除
    證人齊家駿有誤聽之可能性，因而無法為有利於被告之認定
    」。證人齊家駿證詞：「被告則對王紹軍說『你自己以後會
    打你媽媽』是在鈞院詢問而回答，「在答復之後」，臺灣臺
    中地方法院檢察署檢察官郭景銘「這時才，再接著問」：開
    會當天有沒有聽清楚每一個人說的話，甲○○那天說的話，
    你是否都聽的清楚？等語，證人齊家駿「這時，才再回答」
    稱「那天吵吵鬧鬧，太亂了，聽不太清楚每一個人說的話」
    （並未說聽不清楚被告甲○○說的話）。也並非證人齊家駿
    「旋改證稱」。前開證人齊家駿證詞，鈞院刑事判決書就「
    字、詞定意，前、後順序若有誤」，極為可能「因而無法為
    有利於被告之認定」，進而造成誤判，並非不可能之事云云
    。
二、按受理再審聲請之法院，首應審查其再審之聲請是否具備合
    法條件，若其聲請再審之程序違背規定時，即應依刑事訴訟
    法第433條以裁定駁回之（最高法院71年度台抗字第139號裁
    判意旨參照）。次按，再審程序係就確定判決事實錯誤所設
    之救濟方法，此觀諸刑事訴訟法第420條、第421條、第422
    條之規定自明；又按聲請再審，由判決之原審法院管轄。如
    經上訴二審或第三審確定者，應由第二審法院管轄之，此觀
    刑事訴訟法第426 條之規定自明。準此，受判決人所犯案件
    業經二審法院判決確定，其聲請再審應向二審法院為之，如
    向一審法院聲請再審，其聲請再審程序顯已違反上開規定，
    自應依同法第433條規定駁回之（最高法院82年度台聲字第5
    號裁判、司法院民國83年7月28日（83）廳刑一字第13283號
    研究意見意旨參照）。
三、經查：本案聲請再審之恐嚇案件，經臺灣臺中地方法院以97
    年度易字第518號判決後，聲請人即該案被告不服提起上訴
    ，嗣經本院於97年5月13日以97年度上易字第766號判決，認
    實體上無理由駁回其上訴確定在案，有原審臺灣臺中地方法
    院判決、本院判決、臺灣高等法院被告前科紀錄表各一份在
    卷可稽。是以，本件抗告人即再審聲請人甲○○（以下簡稱
    為抗告人）既經本院實體上認定有罪而駁回其上訴確定，揆
    諸前開說明意旨，聲請人自應向為確定實體判決之法院即本
    院聲請再審，始為適法。今本件抗告人誤向臺灣臺中地方法
    院即第一審法院遞狀聲請再審，其聲請再審程序顯已違背規
    定，其聲請即屬不合法，原審法院裁定駁回其聲請，於法尚
    無不合。抗告人如確具有聲請再審之理由，只能在法定期間
    ，依據刑事訴訟法上開規定，另行向有管轄權之法院再依法
    聲請再審。而今竟不為，仍執前詞而提起抗告，其抗告並無
    理由，應予駁回。
四、據上論結，應依刑事訴訟法第412條，裁定如主文。
中    華    民    國    97    年    9     月    4     日
            刑事第七庭    審判長法  官  林  榮  龍
                                法  官  江  錫  麟
                                法  官  張  惠  立
上列正本證明與原本無異。
不得再抗告。
                                書記官  陳  慈  傳
中    華    民    國    97    年    9     月    5     日


司法院資訊處製作；財團法人民間司法改革基金會備份。
